臺灣高等法院臺南分院刑事裁定　　　　　96年度交抗字第69號
抗　告　人　交通部公路總局臺中區監理所
代　表　人　陳增義
受 處 分人　甲○○
　　　　　　　　　　真理大學保憩系）
上列抗告人因受處分人聲明異議案件，不服臺灣臺南地方法院中
華民國96年2月6日裁定（95年度交聲字第748號）提起抗告，本
院裁定如下：
    主  文
抗告駁回。
    理  由
一、本件抗告意旨略以：受處分人收受違規單後，於期限內（95
    年5月5日）逕向原舉發單位申訴，查原舉發單位於95年5月
    15日以公警四交字第0950470849號函覆受處分人並副知本所
    ，本所遂於95年5月23日以中監自字第0950037210號函發文
    受處分人，重訂應到案期限，請其於95年6月7日前到案繳納
    最低罰鍰，惟受處分人遲至95年6月19日才致電承辦人表達
    不服裁決，本所遂於同日依違反道路交通管理事件統一裁罰
    基準表掣開違規地點：國道一號北上284公里、罰鍰為第二
    階段新台幣（下同）4000元之中監違字第裁60-ZDB050754號
    裁決書，依其指定地址寄送。道路交通管理處罰條例之舉發
    與處罰係依據違規事實處理，本件受處分人駕駛其0217-LQ
    號自小客車之違規事實，已有內政部警政署國道公路警察局
    第四警察局95年5月15日公警四交字第0950470849號函及所
    付之徑行舉發違反道路交通管理事件通知單足憑，原裁定未
    查而撤銷交通部公路總局台中區監理所95年6月19日所為之
    監違字第裁60-ZDB050754號裁決書之處分為有未當，請予以
    撤銷等語。
二、按汽車駕駛人行駛於高速公路而不遵管制之規定者，處3千
    元以上6千元以下罰鍰；次按汽車駕駛人有違反本條例第33
    條情形者，除依原條款處罰鍰外，並予記違規點數一點。處
    罰條例第33條第1項、第63條第1項第1款，分別定有明文。
    復按汽車行駛高速公路，前後兩車間之行車安全距離，在正
    常天候狀況下，依裁處時之高速公路交通管制規則（現已修
    正為高速公路及快速公路交通管制規則）第6條第1項之表列
    規定，小型車前後兩車間之行車安全距離，以行車每小時速
    率之公里數值除以2單位為公尺，如遇濃霧、濃煙、強風、
    大雨、夜間行車或其他特殊狀況時，其安全距離應酌量增加
    ，高速公路交通管制規則第6條第1項、第2項規定甚明。
三、經查：
（一）受處分人於95年3月29日上午9時01分許，駕駛車號0217-L
      Q號自小客車，行經國道1號高速公路北上284公里處時，
      經警以雷射測速器測獲其行速94公里，與前車未保持47公
      尺以上行車安全距離。經內政部警政署國道公路警察局第
      四警察隊員警照相採證後，予以製單舉發，嗣原處分機關
      以受處分人之違規事實明確，乃依道路交通管理處罰條例
      第33條第1項之規定，裁處受處分人罰鍰4千元之事實，有
      原處分機關中監違字第裁60-ZDB050754號裁決書、內政部
      警政署國道公路警察局公警局交字第ZDB050754號舉發違
      反道路交通管理事件通知單、違規採證照片、內政部警政
      署國道公路警察局第四警察隊95年5月15日公警四交字第
      0950470849號書函等件在卷足憑（參見原審卷第6、7、14
      、22頁，本院卷第7、8頁），且為受處分人所不否認，則
      受處分人違規之事實當可認定。
（二）按道路交通管理處罰條例第89條規定，法院受理交通事件
      ，準用刑事訴訟法之規定，且依刑事訴訟法第370條前段
      規定：「由被告上訴或為被告利益而上訴者，第二審法院
      不得諭知較重於原審判決之刑」，即所謂「不利益變更禁
      止原則」，惟該原則僅限於原判決適用法條並無不當時始
      有其適用，苟原判決有適用法條不當之情形時，第二審法
      院即得撤銷原判決，另為適法之判決而得諭知較重於原審
      之刑，此參諸刑事訴訟法第370條後段自明；再依道路交
      通案件處理辦法第20條前段規定：「交通法庭認為聲明異
      議有理由或聲明異議雖無理由，而原處分不當或違法者，
      應以裁定將原處分經聲明異議部分撤銷，並自為裁定。」
      觀之，足徵原處分機關之處分如有適用法條不當或違法時
      ，交通法庭亦得撤銷原處分另為適法之裁定，無不利益變
      更禁止原則之適用。查受處分人前述違規事實，係違反道
      路交通管理處罰條例第33條第1項之規定，已如前述，則
      依道路交通管理處罰條例第33條第1項及第63條之規定，
      除應裁處汽車駕駛人罰鍰外，並應記違規點數1點，且原
      舉發通知單應到案日期為95年5月6日前，受處分人固於95
      年5月5日向原舉發單位內政部警政署道公路警察局第四警
      察陳申訴，原舉發單位於95年5月15日以公警四交字第095
      0470849號函覆受處分人並副知抗告人，抗告人即於95年
      5月23日以中監自字第0950037210號函發文受處分人，謂
      「舉發單位函復略以『違規行為屬實』，仍請依法接受裁
      處」，並告知應於該函發文之次日起15日…內繳納低額罰
      款，逾期依「違反道路交通管理事件統一裁罰基準及處罰
      細則」採累計高額罰鍰裁處」。而受處分人仍未自行於期
      限內繳納低額罰款，抗告人於95年6月19日以受處分人「
      不依規定保持行車安全距離之違規事實」，依「道路交通
      管理處罰條例第33條第1項規定，處罰鍰新台幣4000元」
      而為裁決。
（三）查本件原舉發通知單應到案日期為95年5月6日前（見原審
      卷第14頁），抗告人於95年6月19日為裁決處罰，距原應
      到案日期已達44日，按其違規事實，依違反道路交通管理
      事件統一裁罰基準之規定，為屬逾越應到案期日30日以上
      60日以內，本應裁處罰鍰5千元，然抗告人竟僅予裁處「
      罰鍰4千元」，且漏未載明「記違規點數1點」，為有未洽
      ，且其裁決書之舉發事實欄項內僅記載「不依規定保持行
      車安全距離」，卻漏未記載「汽車行駛行駛於高速公路，
      而不遵守管制之規定」，而欠缺應遵守管制規定之依據，
      亦有未當。又查受處分人迄未繳納應受處罰之罰鍰，其於
      95年7月5日提出異議書，抗告人於同年月10日始收到該異
      議書，原審於96年7月14日始收到本件聲請異議書狀，距
      原舉發通知單應到案日期「95年5月6日前」顯已逾期60日
      甚明。抗告人上開裁決書既有上開可議之處，自屬無可維
      持，從而原審裁定將原處分撤銷，適用道路交通管理處罰
      條例第33條第1項、第63條第1項第1款暨違反道路交通管
      理事件統一裁罰基準表，裁處「甲○○汽車駕駛人駕駛汽
      車行駛於高速公路，不依規定保持行車安全距離，處罰鍰
      新臺幣陸仟元，並記違規點數壹點」，本院經核，原裁定
      為屬允當。
四、本件原係一件單純「汽車行駛於高速公路，不遵守管制規定
    ，未依規定保持行車安全距離」之違規事件，因受處分人不
    服向原舉發單位申訴，經原舉發單位於95年5月15日以公警
    四交字第0950470849號函查覆，受處分人仍不服，再經抗告
    人於95年5月23日以中監自字第0950037210號函覆受處分人
    ，但受處分人未依抗告人95年6月19日之裁決書意旨繳納鍰
    罰，再向原審提出聲明異議，原審經調查結果，為上開裁定
    。查上開違規事實發生在95年3月29日，原舉發通知單應到
    案日期為「95年5月6日前」，而原審於96年2月6日為裁定時
    ，距「95年5月6日」已相隔9月之久，在此期間，為處理該
    違規事項，已浪費了許多行政及司法資源。查抗告人原裁決
    書確有上開可議之處，原審經調查結果，始為撤銷原處分，
    另為如上開所示之裁定。而受處分人對於原裁定未提出抗告
    表示不服，詎抗告人竟不知改進原有錯誤，仍以陳詞提起
    本件抗告指摘原裁定為不當云云，為無理由，應予駁回。
五、據上論斷，應依道路交通案件處理辦法第26條，刑事訴訟法
    第412條，裁定如主文。
中　　華　　民　　國　　96　　年　　 5　　月　　30  　日
                  刑事第一庭    審判長法　官  黃崑宗
                                      法　官  夏金郎
                                      法　官  王明宏
以上正本證明與原本無異。
不得再抗告。
　　　　　　　　　　　　　　　　　　　書記官  黃全忠
中　　華　　民　　國　　96　　年　　5 　　月　　30　　日
